【裁判字號】    89,上訴,1503
【裁判日期】    890913
【裁判案由】    違反槍彈藥刀械管制條例
【裁判全文】
臺灣高等法院高雄分院刑事判決                  八十九年度上訴字第一五三號
    上訴人
    即被告  甲○○
右上訴人因違反槍砲彈藥刀械管制條例案件，不服臺灣屏東地方法院八十九年度訴字
第四０二號中華民國八十九年九月十三日第一審判決（起訴案號：臺灣屏東地方法院
檢察署八十九年度偵字第二九五一號），提起上訴，本院判決如左：
     主  文
原判決撤銷。
甲○○未經許可寄藏其他可發射子彈具有殺傷力之槍枝，累犯，處有期徒刑壹年捌月
，併科罰金新台幣拾萬元，罰金如易服勞役，以新台幣玖佰元即罰金參佰元折算壹日
。扣案之改造仿奧地利ＧＬＯＣＫ廠製十七型半自動手槍壹把（槍枝管制編號000
0000000號）、土造子彈貳顆、制式子彈陸顆均沒收。
     事  實
甲○○前於民國七十三、七十四、七十八年間，曾分別因違反槍砲彈藥刀械管制條例
、麻醉藥品管理條例、竊盜等案件，分別經法院判處有期徒刑六月、五月、二年確定
，並執行完畢，復於七十八年間因麻醉藥品管理條例案件，經台灣屏東地方法院判處
有期徒刑十月，於七十九年七月六日執行完畢在案（嗣又於八十二年間，因煙毒等案
件，經本院判處有期徒刑三年七月確定，於民國八十七年二月廿二日執行完畢，復於
八十三年間，因煙毒案件，經台灣屏東地方法院判處有期徒刑一年七月確定，自八十
七年二月廿三日起接續前案執行，預定至八十八年九月廿二日執行完畢）。仍不知警
惕，復於八十三年三月間，在其妹婿鍾源峰（已死亡）在屏東縣潮州鎮家中，受鍾源
峰之託，受交付具殺傷力仿奧地利ＧＬＯＣＫ廠製十七型口徑九ｍｍ之半自動手槍仿
造手槍一把（槍枝管制編號0000000000號，含彈匣一個）及供上述手槍用
具殺傷力土造子彈四顆、制式子彈八顆，即基於寄藏上開槍彈之犯意，而未經許可，
受寄藏放上開槍彈於屏東縣內埔鄉○○村○○路三十七號住處，嗣再改藏放於屏東縣
新埤鄉○○路二十四號處所後草堆中，嗣於八十七年四月十五凌晨二時三十分許，因
被警方查獲持有海洛因犯行（檢察官另行偵辦），甲○○主動自首，帶領警方在屏東
縣新埤鄉○○路二十四號後面草堆中起出，並將上開具殺傷力仿半自動手槍改造手槍
一把（含彈匣一個）及供上述手槍用具殺傷力土造子彈四顆（經試射二顆）、制式子
彈八顆（經試射二顆）扣案。案經屏東縣警察局屏東分局報請台灣屏東地方法院檢察
署檢察官偵查起訴。
    理  由
一、右揭事實業據被告先後於警、偵訊及審理中供承不諱，且查獲之具殺傷力仿奧地
    利ＧＬＯＣＫ廠製十七型，口徑九ｍｍ之半自動手槍仿造手槍一把（槍枝管制編
    號0000000000號）（含彈匣一個），機械性能良好，具發射子彈之功
    能，認具殺傷力，供上述手槍用具殺傷力土造子彈四顆（經拆解貳顆）、制式子
    彈八顆（經試射貳顆），均認具殺傷力，此經內政部警政署刑事警察局鑑驗明確
    ，有該局八十七年五月七日刑鑑字第二九九三八號鑑驗通知書在卷足稽，並扣得
    上開具殺傷力仿半自動手槍改造手槍一把及供上述手槍用具殺傷力土造子彈四顆
    、制式子彈八顆。復有扣案之仿半自動手槍改造手槍一把（含彈匣）及供上述手
    槍用具殺傷力土造子彈四顆、制式子彈八顆足資佐證，事證明確，被告犯行堪足
    認定。本件被告於警訊中就該槍枝持有之原因供稱「是鍾源峰拿給我保管的，但
    他死後我無法還他，我就留為己用：：該手槍沒有射擊過，留著該手槍及子彈沒
    沒什麼用途，：：曾帶出去藏起來，鍾源峰於八十三年初，在屏東縣潮州鎮拿給
    我保管的」等語，足見八十三年初取得槍、彈之原因係受託「寄藏」，而非因於
    為己持有目的而持有，其後縱因寄藏者未取回，猶不影響於八十三年初即成之寄
    藏槍、彈犯行，附此敘明。
二、核被告所為，係犯槍砲彈藥刀械管制條例第十一條第四項未經許可，寄藏其他可
    發射子彈具有殺傷力之槍枝罪及同法第十二條第四項未經許可寄藏子彈罪。其一
    行為觸犯上開二罪名，應依刑法第五十五條想像競合犯之規定，從一重之未經許
    可，寄藏可發射子彈具有殺傷力之槍枝罪處斷。本件被告犯行係涉「未經許可寄
    藏」犯行，檢察官認係本件受寄藏時間迄本件裁判時，固跨槍砲彈藥刀械管制條
    例八十六年十一月廿四日修正公佈前後，惟寄藏行為係屬行為繼續性質，其寄藏
    行為既持續至新法修正公佈後，仍應適用新法，附此敘明。被告於七十八年間，
    曾因違反麻醉藥品管理條例案件，經台灣屏東地方法院判處有期徒刑十月，於民
    國七十九年七月六日執行完畢，有本院被告全國前案紀錄表在卷可按，五年以內
    再犯有期徒刑以上之本罪，為累犯，應依法加重其刑。又本件系爭槍彈係警方先
    在被告住處查獲海洛因犯行後，經由被告帶領下，在同處後面草堆中起出，除據
  被告迭為辯陳在卷外，核與警方報告書中及相關被告之警訊筆錄所載之情節相合
    ，被告辯稱系爭槍、彈係伊自首供出因而查獲，自屬可採（依警訊筆錄、警方移
    送書記載及證人即警員唐民華之證詞均直指警方據報其持有槍枝，而前往察查，
    但亦僅止於『線報』，唐民華並稱「當時我們查獲時，我們有對恃，但是我沒有
    看到甲○○有拿槍：：，當時我們只查獲毒品，回到組裡我們有問向他說，據我
    們瞭解他有槍，叫他把槍拿出來，他才帶我們去把槍拿出來，我們當時查毒品時
    只在屋子裡找」等語，參以有關涉案槍枝犯行，其證據認定恆以實際扣獲為要，
    本件警方查獲之被告當時並未當場查獲槍、彈，則被告寄藏或持有犯行即尚非警
    方明確已知，嗣既由被告主動帶領警方在隱密處取出，該取出處所又非一般易於
    發現之處所，則該槍彈之起出應係被告自首犯罪之結果），爰依檢肅流氓條例第
    十八條第一項規定減輕其刑，並先加後減之。被告上開犯罪事證既明，原審法院
    對其論罪科刑固非無見，惟查被告犯行係屬寄藏槍枝，原審法院認係持有槍枝尚
    有未洽；又被告本件犯行符合自首並繳交槍、彈減刑要件，原審法院未依法減輕
    其刑亦有未合。被告上訴意旨執以為上訴意旨，指摘原判決量刑過重，即有理由
    ，自應由本院撤銷改判。審酌被告前有違反槍砲彈藥刀械管制條例、麻醉藥品管
    理條例、竊盜等前科，有前揭前案紀錄表在卷為憑，其素行不良，其持有槍彈，
    危害社會治安，惡性非輕，惟犯罪後尚能坦承犯行之態度等一切情狀，量處如主
    文第二項所示之刑，併科之罰金刑部分併諭知易服勞役之折算標準。
三、另按，槍砲彈藥刀械管制條例第十九條第一項雖規定犯第十一條非法持有改造手
    槍之罪，經判處有期徒刑者，應於刑之執行完畢或赦免後，令入勞動場所強制工
    作，其期間為三年，惟大法官會議於八十七年十二月十八日作成釋字第四七一號
    解釋，認為不問行為人有無必要，一律宣付強制工作三年，不合憲法第二十三條
    所定之比例原則，應自該解釋公佈之日起不予適用，是以，犯槍砲彈藥刀械管制
    條例第十九條所列各罪，仍須依個案情節，符合比例原則才能宣告保安處分，至
    不符合比例原則而應宣告保安處分者，則仍應由法院審酌刑法第九十條第一項規
    定之要件，依職權決定是否予以宣告三年以下強制工作處分。本院查被告持有扣
    案之改造手槍一把，其情節較一般持有大量或火力強大槍彈之情節，顯然較輕，
    且無證據足認被告持有該手槍期間曾使用該手槍，是雖然其前亦有違反槍砲彈藥
    刀械管制條例之前科，惟本院審酌其無故持有改造手槍之情節，認為尚無庸予以
    強制工作以資矯正，爰依大法官會議第四七一號解釋意旨，認為不宜宣告強制工
    作，併予敘明。
四、至扣案之具殺傷力仿奧地利ＧＬＯＣＫ廠製十七型口徑九ｍｍ之半自動手槍仿造
    手槍一把（槍枝管制編號0000000000號）（含彈匣一個），具殺傷力
    土造子彈二顆、制式子彈六顆，均為違禁物，應依刑法第三十八條第一項第一款
    之規定宣告沒收之。至經鑑驗拆解、試射之子彈四顆，因已不具殺傷力，失其為
    槍砲彈藥刀械管制條例所管制之彈藥性質，自無庸宣告沒收之，併予指明。
據上論斷，應依刑事訴訟法第三百六十九條第一項前段、第三百六十四條、第二百九
十九條第一項前段，槍砲彈藥刀械管制條例第十一條第四項、第十二條第四項、第十
八條第一項，刑法第十一條前段、第五十五條、第四十七條、第四十二條第二項、第
三十八條第一項第一款，罰金罰鍰提高標準條例第二條，現行法規所定貨幣折算新台
幣條例第二條，判決如主文。
本案經檢察官劉翼謀到庭執行職務。
中    華    民    國     八十九     年  十一      月      二十九    日
                              臺灣高等法院高雄分院刑事第八庭
                                  審判長法官  郭雅美
                                        法官  李春昌
                                        法官  洪兆隆
右正本證明與原本無異。
如不服本判決，應於判決送達後十日內向本院提出上訴狀，其未述理由者並應於提
出上訴狀後十日內向本院補提理由書（應附繕本)。
                                      書記官  葉淑華
中    華    民    國     八十九     年      十二      月       一       日
附錄法條
槍砲彈藥刀械管制條例第十一條
未經許可，製造、販賣或運輸第四條第一款所稱其他可發射金屬或子彈具
有殺傷力之各式槍砲者，處五年以上有期徒刑，併科新台幣一千萬元以下
罰金。
未經許可，轉讓、出租或出借前項所列槍砲者，處三年以上十年以下有期
徒刑，併科新台幣七百萬元以下罰金。
意圖供自己或他人犯罪之用，而犯前二項之罪者，處無期徒刑或七年以上
有期徒刑，併科新台幣一千萬以下罰金。
未經許可，持有、寄藏或意圖販賣而陳列第一項所列槍枝者，處一年以上
七年以下有期徒刑，併科新台幣七百萬元以下罰金。
第一項至第三項之未遂犯罰之。
槍砲彈藥刀械管制條例第十二條
未經許可，製造、販賣或運輸子彈者，處一年以上七年以下有期徒刑，併
科新台幣五百萬元以下罰金。
未經許可，轉讓、出租或出借子彈者，處六月以上五年以下有期徒刑，併
科新台幣三百萬元以下罰金。
意圖供自己或他人犯罪之用，而犯前二項之罪者，處三年以上十年以下有
期徒刑，併科新台幣七百萬元以下罰金。
未經許可，持有、寄藏或意圖販賣而陳列子彈者，處五年以下有期徒刑，
併科新台幣三百萬元以下罰金。
第一項至第三項之未遂犯罰之。
                                                                        Ｋ


司法院資訊處製作；財團法人民間司法改革基金會備份。
